【裁判字號】    99,易,557
【裁判日期】    990323
【裁判案由】    毒品危害防制條例
【裁判全文】
臺灣板橋地方法院刑事判決               99年度易字第557號
公  訴  人  臺灣板橋地方法院檢察署檢察官
被      告  甲○○
              （現另案於臺灣臺北監獄臺北分監執行中）
上列被告因違反毒品危害防制條例案件，經檢察官提起公訴（
98年度毒偵字第8304號），由本院裁定改依簡式審判程序審理，
並判決如下：
    主  文
甲○○施用第貳級毒品，處有期徒刑參月，如易科罰金，以新臺
幣壹仟元折算壹日。
    事  實
一、甲○○前曾於民國90年間因施用第2 級毒品案件，經依臺灣
    板橋地方法院（下稱本院）90年度毒聲字第1608號裁定觀察
    、勒戒後，認無繼續施用毒品傾向，乃於90年4 月27日執行
    完畢釋放出所，並由臺灣板橋地方法院檢察署檢察官以90年
    度毒偵字第1722號為不起訴處分確定；復於92年間因施用第
    2 級毒品案件，經本院92年度毒聲字第211 號裁定觀察、勒
    戒後，仍認無繼續施用毒品傾向，乃於92年2 月12日執行完
    畢而釋放，並由臺灣板橋地方法院檢察署檢察官以92年度毒
    偵緝字第49號、第50號為不起訴處分確定；再於97年間因施
    用第2 級毒品案件，經本院98年度簡字第9397號判處應執行
    有期徒刑3 月確定（現仍在執行中，不構成累犯），詎其猶
    不知悔改，且未戒除毒癮，竟又基於施用第2 級毒品甲基安
    非他命之犯意，於98年11月1 日下午某時，在其位於臺北縣
    土城市○○路87號住處內，以將毒品甲基安非他命置入玻璃
    球內燒烤吸食之方式，施用甲基安非他命1 次，嗣於98年11
    月3日7時50分許，為警在臺北縣三重市○○街259號4樓內查
    獲，此間經警方採尿送驗之結果，呈毒品安非他命類陽性反
    應，始循線查悉上情。
二、案經臺北縣政府警察局三重分局報告臺灣板橋地方法院檢察
    署檢察官偵查起訴。
    理  由
一、上開犯罪事實，業經被告甲○○於本院審理時自白不諱，並
    有台灣檢驗科技股份有限公司98年11月18日UL/2009/B0129
    號濫用藥物檢驗報告及偵辦毒品危害防制條例案被移送人姓
    名及代碼對照表（冒稱王國龍）各1份附卷可稽，足認被告
    自白與事實相符。再者，被告有事實欄所示之施用毒品前科
    ，亦有臺灣高等法院被告前案紀錄表1 份在卷可參，是被告
    犯本件施用毒品甲基安非他命之罪，其事證明確，應依法論
    科。
二、按施用第1 、2 級毒品為犯罪行為，毒品危害防制條例第10
    條定有處罰明文。故施用第1 、2 級毒品者，依上揭規定本
    應科以刑罰，惟基於刑事政策，對合於一定條件之施用者，
    則依同條例第20條、第23條之規定，施以觀察、勒戒或強制
    戒治之保安處分。又毒品危害防制條例於92年7 月9 日修正
    公佈，自93年1 月9 日施行。其中第20條、第23條將施用毒
    品之刑事處遇程式，區分為「初犯」及「5 年內再犯」、「
    5 年後再犯」。依其立法理由之說明：「初犯」，經觀察、
    勒戒或強制戒治後，應為不起訴處分或不付審理之裁定；「
    5 年內再犯」者，因其再犯率甚高，原實施之觀察、勒戒及
    強制戒治既已無法收其實效，爰依法追訴或裁定交付審理。
    至觀察、勒戒或強制戒治執行完畢釋放後，「5 年後再犯」
    者，前所實施之觀察、勒戒或強制戒治已足以遮斷其施用毒
    品之毒癮，為期自新及協助其斷除毒癮，仍適用「初犯」規
    定，始應先經觀察、勒戒、強制戒治之程式。從而依該次修
    正後之規定，僅限於「初犯」及「5 年後再犯」二種情形，
    應先經觀察、勒戒或強制戒治之程式，此乃該條例第10 條
    之例外規定。倘被告於5 年內已再犯，經依法追訴處罰，縱
    其第3 次（或第3 次以上）再度施用毒品之時間，在初犯經
    觀察、勒戒或強制戒治執行完畢釋放5 年以後，因與單純之
    「5 年後再犯」之情形有別，不合於「5 年後再犯」之例外
    規定；且因已於「5 年內再犯」，顯見其再犯率甚高，原實
    施觀察、勒戒或強制戒治，已無法收其實效，即應回歸原則
    性規定，由檢察官逕行起訴，依該條例第10條處罰（最高法
    院96年度台非字第69號判決可資參照）。查本件被告於90年
    間因「初犯」施用第2 級毒品案件，經裁定送觀察勒戒後，
    認無繼續施用毒品之傾向，業於90年4 月27日觀察勒戒執行
    完畢而釋放，並由臺灣板橋地方法院檢察署檢察官以90年度
    毒偵字第1722號為不起訴處分確定；復於92年間「再犯」施
    用第2 級毒品案件，經裁定送觀察勒戒後，仍認無繼續施用
    毒品之傾向，於92年2 月12日觀察勒戒執行完畢而釋放，並
    由臺灣板橋地方法院檢察署檢察官以92年度毒偵緝字第49號
    、第50號為不起訴處分確定，已如前述，則雖本件再犯之時
    間，係在「二犯」經觀察、勒戒執行完畢釋放之5 年以後，
    亦自屬「已於5 年內再犯」後之施用毒品情形，應依該條例
    第10條處罰，合先敘明。
三、核被告所為，係犯毒品危害防制條例第10條第2 項之施用第
    2 級毒品罪。又其施用前後持有第2 級毒品甲基安非他命之
    低度行為，應為施用第2 級毒品甲基安非他命之高度行為所
    吸收，不另論罪。爰審酌被告前有多次施用毒品之前科，並
    先後歷經觀察、勒戒之戒毒療程，猶未能戒除毒品之誘惑，
    且其正值壯年，竟不知努力工作，尋求正常生活，僅因一時
    受朋友之誘惑，即又開始沾染施用毒品之惡習，戕害身心不
    淺，並衡諸其生活狀況、施用毒品之手段、動機、目的等一
    切情狀，量處如主文所示之刑，並諭知易科罰金之折算標準
    。
四、末按「除被告所犯為死刑、無期徒刑、最輕本刑為3 年以上
    有期徒刑之罪或高等法院管轄第一審案件者外，於前條第1
    項程序進行中，被告先就被訴事實為有罪之陳述時，審判長
    得告知被告簡式審判程序之旨，並聽取當事人、代理人、辯
    護人及輔佐人之意見後，裁定進行簡式審判程序。」刑事訴
    訟法第273 條之1 第1 項定有明文。查本件被告所犯毒品危
    害防制條例第10條第2 項之罪，並非最輕本刑為3 年以上有
    期徒刑之罪，且被告於本院99年3 月9 日準備程序進行中，
    復就被訴之事實為有罪之陳述，經告知被告簡式審判程序之
    旨，被告及公訴人對於本件改依簡式審判程序審理均表示同
    意，是本院即依前揭刑事訴訟法規定，裁定本件進行簡式審
    判程序，附此敘明。
據上論斷，應依刑事訴訟法第273條之1第1項、第299條第 1項前
段，毒品危害防制條例第10條第2 項，刑法第11條前段、第41條
第1 項前段，判決如主文。
本案經檢察官張瑞玲到庭執行職務。
中    華    民    國    99    年    3     月    23    日
                           刑事第十八庭
                                 法  官  楊仲農
上列正本證明與原本無異。
如對本判決不服，應於送達後10日內，向本院提出上訴狀。
（上訴狀應記載具體上訴理由並應抄附繕本）
                                 書記官  陳香君
中    華    民    國    99    年    3     月    23    日
附錄本判決論罪之法律條文：
毒品危害防制條例第10條：
施用第一級毒品者，處 6 月以上 5 年以下有期徒刑。
施用第二級毒品者，處 3 年以下有期徒刑。

司法院資訊處製作；財團法人民間司法改革基金會備份。
